臺灣高等法院刑事判決　　　　　　　 100年度上訴字第2978號
上　訴　人　臺灣宜蘭地方法院檢察署檢察官
上　訴　人
即　被　告　邱明宗
上列上訴人因被告偽造文書等案件，不服臺灣宜蘭地方法院 100
年度訴字第150號，中華民國100年8月9日第一審判決（起訴案號
：臺灣宜蘭地方法院檢察署99年度偵緝字第289 號），提起上訴
，本院判決如下：
    主  文
上訴駁回。
    事  實
一、邱明宗前於民國97年間因偽造文書案件，經臺灣高等法院花
    蓮分院以96年度上訴字第183 號判決判處有期徒刑5 月確定
    ，已於97年4 月21日易科罰金執行完畢。詎其竟不知悔改，
    於98年2 月初接受蕭永鴻委託修理車頭毀損之車號U6-9263
    號自小客車後，明知該部自小客車因受損嚴重不易修復，其
    為賺取修復費用，竟以俗稱「借屍還魂」之方法，在不詳地
    點，將以不詳方式取得之車號1070-DV 號自小客車（該車係
    林信良所有，於98年2 月4 日在宜蘭縣宜蘭市○○○路遭竊
    ）之引擎號碼「1ZZA085976」部分英文字、數字磨滅，變造
    為「1ZZ0000000」，並將1070-DV 號自小客車車身號碼「ZE
    0-0000000 」及U6-9263 號自小客車車身號碼「ZE0-000000
    0 」切割後，將U6-9263 自小客車車身號碼焊接在1070-DV
    號自小客車之車體上，而變造（引擎號碼部分）、偽造（車
    身號碼部分）該等屬於汽車製造商出廠標誌之準私文書，其
    後再將車牌U6-9263 號車牌懸掛在1070-DV 號自小客車車身
    上，充當其修繕後之車輛交予蕭永鴻而行使之（蕭永鴻涉嫌
    偽造文書部分，另經臺灣花蓮地方法院檢察署檢察官為不起
    訴處分），足生損害於林信良及監理機關對於車輛管理之正
    確性。嗣蕭永鴻另新領「6399-TP 」車牌懸掛於該自小客車
    車身，並因車身刮傷送往花蓮縣吉安鄉○○路○ 段217 號之
    「欣德汽車」修車行烤漆，經警方於98年6 月10日16時55分
    許，持法院核發之搜索票在該修車行搜索時，發現該懸掛「
    6399-TP 」車牌之自小客車車身號碼經過焊接，循線查知該
    自小客車車體係林信良失竊之贓車，而獲悉上情。
二、案經臺灣花蓮地方法院檢察署檢察官簽分後，呈請臺灣高等
    法院檢察署檢察長令轉臺灣宜蘭地方法院檢察署檢察官偵查
    起訴。
    理  由
壹、程序部分：
    按被告以外之人於審判外之言詞或書面陳述，除法律有規定
    者外，不得作為證據，刑事訴訟法第159條第1項固有明文；
    惟被告以外之人於審判外之陳述，雖不符同法第159條之1至
    之4 規定，而經當事人於審判程序同意作為證據，法院審酌
    該言詞陳述或書面陳述作成時之情況，認為適當者，亦得為
    證據。又當事人、代理人或辯護人於法院調查證據時，知有
    第159條第1項不得為證據之情形，而未於言詞辯論終結前聲
    明異議者，視為有前項之同意，同法第159條之5亦定有明文
    。本件檢察官及被告於原審及本院審判程序中，對於本案相
    關證人於偵查中之證述暨其他相關具傳聞性質之證據資料之
    證據能力，均表示無意見，且迄於言詞辯論終結前亦未聲明
    異議。本院審酌本案證人之陳述及證據資料作成時之情況，
    核無違法取證或其他瑕疵，證據力亦無明顯過低之情形，認
    為以之作為證據為適當，是依刑事訴訟法第159條之5規定，
    前述證人於審判外之陳述及相關證據資料，自均得作為證據
    。
貳、實體部分：
一、訊據上訴人即被告邱明宗固坦承於98年2 月初承修蕭永鴻所
    送修之自小客車等情不諱，惟矢口否認涉有行使變造、偽造
    準私文書之犯行，辯稱：我記得蕭永鴻的車是車頭撞到找我
    修理，因為我的修理廠已經收起來了，而我所結識的「阿成
    」在臺中市大里區開汽車修理廠，所以我以新臺幣（下同）
    6 萬元的代價，委由「阿成」將該車從花蓮運到臺中大里修
    理，修好後我向蕭永鴻收取8 萬元修車費用，從中賺取差價
    貼補家用。雖然「阿成」交車給我的時候，我發現該車車身
    號碼有遭到焊接，但「阿成」稱是用權利車的車身號碼去焊
    接，我認為沒關係，才將該車交給蕭永鴻。其實蕭永鴻送修
    的車輛很好修理，並不需要使用借屍還魂的方式，而且我向
    蕭永鴻收取的修理費只有8 萬元，用借屍還魂處理的成本少
    說要10萬元左右，並不划算。此外，我雖然前有變造引擎號
    碼、車身號碼的前科，但都是用打磨方式，焊接的手法需要
    高超專業技術，我並不會這種技術，本件車身號碼、引擎號
    碼確實非我所偽造、變造云云。
二、經查：
  (一)警方於98年6月10日16時55分許，在花蓮縣吉安鄉○○路○段
    217 號「欣德汽車烤漆」查獲懸掛「6399-TP 」車牌之自小
    客車車身號碼「ZE0-0000000 」係經過切割焊接處理之事實
    ，業據證人即查獲警員陳國慶於原審審理中及證人即查獲時
    在場之金俊全於警詢、偵查中證述屬實（見原審卷第71至73
    頁，臺灣花蓮地方法院檢察署98年度偵字第2633號偵查卷─
    下稱偵字第2633號卷─第24至27、139 、140 頁），並有警
    方將懸掛「6399-TP 」車牌之自小客車車身號碼去漆經過之
    照片多張在卷可稽（見偵字第2633號卷第83至85頁）。又該
    車經國瑞汽車股份有限公司（下稱國瑞公司）進行實車鑑驗
    後，認：1.實車車身號碼（ZE0-0000000 ）之鈑金部有焊接
    研磨痕及補土痕跡，可能已遭變造；2.實車引擎號碼與反查
    資料引擎號碼（1ZZ0000000）之字體及間距不相符，可能已
    遭變造；3.由實車重要零件與車身顏色判斷，車輛原始車籍
    可能為車身號碼ZE0-0000000 、引擎號碼1ZZA085976等情，
    有國瑞公司98年7 月30日國保字第098033號函存卷可稽（見
    偵字第2633號卷第208 頁），從而懸掛「6399-TP 」車牌之
    自小客車，其車身號碼及引擎號碼分別遭偽造、變造等事實
    ，應屬明確。
  (二)本件經警參考國瑞公司之鑑驗結果，通知失竊車主林信良前
    來指認，經林信良指認後證稱：我失竊前左前車輪幅處保險
    桿有擦撞金筒之痕跡、副駕駛座之右前車門有遭機車擦撞痕
    跡、右後輪輪胎鋼圈有擦撞痕，經現場查看車輛與我所稱相
    符，故該車確實是我遭竊之1070-DV 號自小客車等語明確（
    見偵字第2633號卷第200 至202 頁），並有宜蘭縣政府警察
    局車輛協尋電腦輸入單、臺北市政府警察局車輛尋獲電腦輸
    入單及贓物認領保管單存卷可稽（見偵字第2633號卷第205
    至207 頁），足認本件警方所查獲懸掛「6399-TP 」車牌之
    自小客車車體，應係林信良失竊之車號1070-DV 號自小客車
    車體無訛。
  (三)又上開懸掛「6399-TP 」車牌自小客車登記車主為蕭永鴻之
    配偶洪紹菁，實際使用人為蕭永鴻，且係由蕭永鴻於98年初
    將車牌U6-9263 號自小客車交予被告修理，取回送修之車輛
    後再改掛新領之「6399-TP 」車牌等情，業據被告自白在卷
    （見原審卷第48頁），核與證人蕭永鴻於警詢、偵查中證述
    之情節相符（見偵字第2633號卷第32、104、105、194、215
    頁，偵緝字第303 號卷第62、63頁），並有車籍查詢－基本
    資料詳細畫面、被告書立之維修收據、汽車過戶申請登記書
    、汽車新領牌照登記書等件在卷足憑（見偵字第2633號卷第
    94、217 至219 頁）。被告並自承其將蕭永鴻送修之自小客
    車轉由「阿成」（原稱「阿雄」，嗣改稱「阿成」，詳後述
    ）修理，並於「阿成」修好後交車時發現該車車身號碼遭到
    焊接等情不諱（見偵緝字第303 號卷第71、72、75、76頁、
    偵緝字第289 號卷第53至59頁、原審卷第49、77頁）。足徵
    蕭永鴻將U6-9263 號自小客車交由被告維修之過程中，該車
    車身號碼「ZE0-0000000 」經切割焊接於林信良所失竊之10
    70-DV 號自小客車車身上，林信良所失竊之上開自小客車原
    引擎號碼「1ZZA085976」並經打磨部分英文字、數字，變造
    為蕭永鴻送修車輛之引擎號碼「1ZZ0000000」，而由被告將
    前開林信良所失竊、經變造引擎號碼、偽造車身號碼之自小
    客車充當U6-9263 號自小客車交予蕭永鴻，應屬無疑。
  (四)被告雖辯稱：我是將蕭永鴻送修的自小客車交由「阿成」修
    理，並非我變造引擎號碼、偽造車身號碼云云。惟查，被告
    於99年9 月23日花蓮地檢署檢察官訊問時原稱：我將車由花
    蓮拖去臺中大里市（現改制為臺中市大里區），交給一個叫
    「阿雄」的朋友修理，我不知道他正名怎麼寫云云（見偵緝
    字第303 號卷第71頁），後於99年11月18日宜蘭地檢署檢察
    官訊問時改稱：我將車交由「阿成」修理，該人應該叫林亦
    成，約61年次，住臺中大里云云（見偵緝字第289 號卷第55
    、59頁），則被告究竟交由何人修理，竟前後供述不一，已
    有可疑；況經檢察官依被告所提供之「林亦成」資料查詢戶
    役政資料結果，並無該名為「林亦成」之人之戶籍資料，亦
    有宜蘭地檢署檢察官辦案進行單查詢紀錄在卷可按（見偵緝
    字第289 號卷第63頁）。果若被告確係將受託修理之車輛轉
    交他人修理，豈會不知該修車之人之真實姓名及聯絡方式為
    何？再佐以證人蕭永鴻偵查中結證稱：我將車頭毀損之前開
    車輛拿去給朋友曾創輝之修理廠估價約86,000或89,000元左
    右，並經曾創輝介紹認識當時在場之被告，被告在宜蘭縣五
    結鄉開汽車修理廠，被告自我推薦說幫我修只要8 萬元就好
    ，我在花蓮縣吉安鄉住家附近將車交給被告，被告找拖車來
    吊等語（見偵緝字第303 號卷第62、63頁），苟被告無修車
    廠可修理車輛，蕭永鴻豈會將車輛交由被告修理？在在均顯
    示被告辯稱：我將蕭永鴻送修之車輛，交由「阿雄」或「阿
    成」修理云云，應係事後推諉卸責之詞，不足採信。
  (五)綜上所述，被告所辯均不足採，本案事證明確，被告犯行洵
    堪認定，應依法論科。
三、按汽車之引擎號碼及車身號碼，係汽車製造廠商出廠之標誌
    ，乃表示一定用意之證明，依刑法第220條第1項規定，應以
    私文書論。行為人如擅自將其中部分號碼數字，予以變動更
    改，固應成立變造準私文書罪，但如擅將全部號碼塗銷，另
    以其他號碼代之，即係消滅原文書而重新製作完全不同之文
    書，則為偽造而非變造（最高法院96年度臺上字第3472號判
    決意旨參照）。被告將引擎號碼之部分英文字、數字變動更
    改，並將車身號碼整個裁切、焊接，嗣並懸掛「U6-9263 」
    車牌後，交付予蕭永鴻而行使，核其所為，係犯刑法第220
    條、第210 條、第216 條之行使變造準私文書罪（引擎號碼
    部分）、行使偽造準私文書罪（車身號碼部分）。被告接續
    變造「引擎號碼」、偽造「車身號碼」之準私文書，時、地
    密接，且侵害同一法益，應論以接續犯一罪。又其變造引擎
    號碼、偽造車身號碼後復持以行使，其變造、偽造準私文書
    之低度行為，為行使之高度行為所吸收，不另論罪。
四、原審審理後，認被告犯上開所述罪名，適用刑法第216 條、
    第210 條、第220 條等規定，並依累犯規定加重其刑，另審
    酌被告不思以正當方式賺取金錢，以頂併改造之方式牟取不
    法利益，又被告甫於97年間因變造他人車輛車身號碼、引擎
    號碼所犯行使變造準私文書犯行，經法院判處罪刑確定且執
    行完畢，猶以相類手法再犯本案，顯見其並無悔意，心存僥
    倖，兼衡其犯罪之方式、動機，及其犯罪後否認犯行之犯後
    態度等一切情狀，量處有期徒刑10月，經核其認事用法均無
    違誤，量刑亦屬妥適，應予維持。檢察官上訴意旨略以：本
    件被告犯後矢口否認犯行，未見悔意，且前已有同類之偽、
    變造車身或引擎號碼以製造俗稱「AB車」或「借屍還魂」前
    科，盱衡目前社會上竊車事件頻繁，部分亦肇因於此種偽、
    變造車身或引擎號碼製造犯罪者可獲取暴利，故其參與人數
    眾多，而此種犯罪不僅讓遭竊車輛難以追回，更與竊車犯行
    彼此間產生供需關係，進而形成惡性循環，原審僅判處有期
    徒刑10月，顯然不足讓屢犯之被告心生懲儆云云；被告上訴
    則以：被告是將車委由「林亦成」修理，並無參與任何偽、
    變造行為，又本案係因被告舉發而查獲，若被告知該車是用
    非法方式承修，不可能自行舉發本案，請求調閱98年2 、3
    月間臺中市大里區青年高中門口及附近路口之監視畫面，以
    證明被告係遭「林亦成」欺瞞云云，指摘原判決不當。惟按
    量刑輕重係屬事實審法院得依職權自由裁量之事項，苟已斟
    酌刑法第57條各款所列情狀而未逾越法定刑度，不得遽指為
    違法（最高法院72年度台上字第6696號判例意旨參照）。本
    件原判決量處被告有期徒刑10月，已詳細說明其斟酌被告為
    累犯及刑法第57條各款所列情狀之理由，且量刑未逾越法律
    所規定之範圍，亦與比例原則、公平正義原則無悖，依上說
    明，自不得遽指為違法，是本件檢察官此部分之上訴為無理
    由，應予駁回。至被告辯稱本案係因其舉發而查獲，其不可
    能自證己罪云云。惟查，被告係因警員陳國慶一直在追查其
    頂拼之車輛，遂提供另2 輛頂拼車之車號予員警追查，目的
    是希望員警不要再追查其所涉部分，後警方依其提供之線索
    查獲另2 輛頂拼車時，於現場同時發現本案懸掛「6399-TP
    」車牌之自小客車等節，業據證人即警員陳國慶於原審審理
    時證述在卷（見原審卷第71至73頁），並為被告所是認（見
    原審卷第73頁），則本案雖係因被告之舉發而意外查獲，卻
    非被告之本意，自不得以此解免其罪責。被告提起上訴，仍
    執陳詞否認犯行，為無理由，其上訴應予駁回。另被告請求
    調閱98年2 、3 月間之路口監視畫面乙節，查該時點距今已
    近3 年，顯逾一般路口監視錄影檔案之留存期限，況被告所
    辯不足採信，業如前述，本院認其所請核無必要，附此敘明
    。
、無罪部分：
一、公訴意旨另以：被告於98年2月4日在宜蘭縣宜蘭市○○○路
    無人管理之停車場，竊取林信良所有之車號1070-DV 號自小
    客車，因認被告涉犯刑法第320條第1項之竊盜罪嫌。
二、按犯罪事實應依證據認定之，無證據不得認定其犯罪事實；
    又不能證明被告犯罪者，應諭知無罪之判決，刑事訴訟法第
    154條第2項、第301條第1項分別定有明文。次按認定不利於
    被告之事實，須依積極證據，苟積極證據不足為不利於被告
    事實之認定時，即應為有利於被告之認定，更不必有何有利
    之證據；又事實之認定，應憑證據，如未能發現相當之證據
    ，或證據不足以證明，自不能以推測或擬制之方法，以為裁
    判之基礎；且認定犯罪事實所憑之證據，無論直接或間接證
    據，其為訴訟上之證明，須達於通常一般之人均不致有懷疑
    ，而得確信其為真實之程度者，始得據為有罪之認定，倘其
    證明尚未達到此一程度，而有合理之懷疑存在時，尚難為有
    罪之認定基礎（最高法院30 年度上字第816號判例、40年度
    臺上字第86號、76年度臺上字第4986號判例參照）。
三、公訴意旨認被告涉有竊盜犯嫌，無非係以：車身號碼ZE0-00
    00000 號及引擎號碼1ZZA085976號之自小客車為林信良於98
    年2 月4 日在宜蘭縣宜蘭市○○○路遭竊之車號1070-DV 號
    自小客車乙節，業據證人林信良證述明確，並有宜蘭縣政府
    警察局車輛協尋電腦輸入單、臺北市政府警察局車輛尋獲電
    腦輸入單及贓物認領保管單在卷可稽，則車號1070-DV 號自
    小客車應有遭竊之事實云云，為其論據。訊據被告則堅詞否
    認有何竊盜犯行，辯稱：我沒有竊取該車輛等語。
四、經查，公訴人前揭所舉證人林信良之證詞、宜蘭縣政府警察
    局車輛協尋電腦輸入單、臺北市政府警察局車輛尋獲電腦輸
    入單及贓物認領保管單等證據，僅足證明車號1070-DV 號自
    小客車於98年2月4日在宜蘭縣宜蘭市○○○路遭竊之事實。
    至該車輛係何行為人以何方式竊取等節，則概未據公訴人提
    出舉證。公訴人所指出之前述證明方法，既不足證明被告即
    為竊取該車之行為人，依上揭法條規定及說明，自應為被告
    無罪判決之諭知。檢察官上訴意旨，僅就原審證據取捨而為
    指摘，並未提出其他積極證據供本院審酌，而原審證據取捨
    已於判決理由中詳為論述，本件上訴意旨仍無法推翻原審對
    被告之無罪判決，檢察官此部分上訴為無理由，應予駁回。
據上論斷，應依刑事訴訟法第368條，判決如主文。
本案經檢察官吳國南到庭執行職務。
中    華    民    國   100    年    12    月    27    日
                  刑事第一庭審判長法  官  葉騰瑞
                                  法  官  莊明彰
                                  法  官  彭政章
以上正本證明與原本無異。
偽造文書部分，如不服本判決，應於收受送達後10日內向本院提
出上訴書狀，其未敘述上訴之理由者並得於提起上訴後10日內向
本院補提理由書（均須按他造當事人之人數附繕本）「切勿逕送
上級法院」。
竊盜部分，不得上訴。
                                  書記官  杜宜寧
中    華    民    國   100    年    12    月    27    日